最高法院刑事判決　　　　　　九十六年度台上字第二七一八號
上　訴　人　甲○○
選任辯護人　謝曜焜律師
上　訴　人　乙○○
　　　　　　丙○○
上列　一人
選任辯護人　王啟安律師
上列上訴人等因偽造有價證券案件，不服台灣高等法院中華民國
九十六年一月十七日第二審更審判決（九十五年度上更(一)字第三
八０號，起訴案號：台灣基隆地方法院檢察署八十九年度偵字第
一六九三、一七五七、二一六七號），提起上訴，本院判決如下
：
    主  文
原判決關於甲○○、丙○○部分撤銷，發回台灣高等法院。
其他上訴駁回。
    理  由
甲、撤銷（即甲○○、丙○○）部分：
本件原判決撤銷第一審關於上訴人甲○○、丙○○部分之科刑判
決，改判依牽連犯從一重論處甲○○、丙○○共同連續意圖供行
使之用，而偽造有價證券罪刑，固非無見。
惟查：一、事實審法院採取某種證據，為認定事實之基礎，必須
先有該項證據之存在，就該案卷宗不難考見者為限，如判決書內
所記載之證據，與原卷內容顯不相符，自屬採證違法。共犯王合
敏於民國八十九年十一月十三日在台灣基隆地方法院法官訊問時
，係供稱：「（你與丙○○及甲○○、張淼聲認識？）只認識丙
○○，……其餘二位不認識」、「（你是否曾經將丙○○的相片
變造貼到丁○○的身分證？）……相片是丙○○交給我的，他知
情，林路燈也知情，整件事是林路燈交代我做的」、「（這整件
事情還有誰知情？）只有我跟林路燈知情，……」等語（見第一
審卷二第五二至五四頁），依其所供，似係指「將丙○○的相片
變造貼到丁○○的身分證上」一事，丙○○與林路燈均知情，至
「整件事情」則只有伊及林路燈知情。原判決理由載稱：「共同
被告王合敏於八十九年十一月十三日，在原審八十九年度訴字第
六八八號案件審理時自承：我自己在越明公司貼上『丙○○』的
照片，相片是丙○○交給我的，整件事林路燈、丙○○均知情」
云云（見原判決第十二頁），併執為不利丙○○事實認定之依據
，其所載王合敏之上述供述內容，與卷內證據資料並非盡符，其
採證自難認適法。二、卷附苗栗縣警察局刑案偵查卷宗內附王合
敏電話監聽之通訊監察譯文，其中有載為「三　丙○○　打入
王合敏　黃：那三個外國的會不會跑錯間飯店了。……黃：會不
會攜帶違禁物品被抓了……」，另有載為「三　黃宗朝　打入
王合敏　黃：那三個外國的會不會跑錯間飯店了。……黃：會不
會攜帶違禁物品被抓了……」（見本案第一七二六號偵查卷第六
二、七一、一二三、一二四頁），就同一王合敏與黃姓之人間之
電話監聽內容，竟有載為丙○○與王合敏，抑或為黃宗朝與王合
敏間通話之歧異，其中所載丙○○、黃宗朝究竟何者為正確，攸
關認定該監聽資料得否作為丙○○涉案之證據，至有查究釐清之
必要。原審未為究明，遽憑上述其中偵查卷第六十二頁之監聽譯
文，認丙○○與王合敏電話聯繫時已被監聽，丙○○所辯未參與
行使偽造支票部分為不足採信（見原判決第十五頁），自嫌調查
職責未盡。三、丙○○於八十九年四月十九日警詢時供稱：伊依
王合敏指示，持偽造之「丁○○」身分證前往銀行開戶後，與搭
計程車前來「三名不知名男子會面，由其中一頭髮微禿、矮胖男
子持交二只提袋現金計（新台幣）一千三百萬元，叫我存入……
帳號內」，並將隨後領取之台支同業支票交付「該矮胖」之男子
等語，嗣後對警方提示供其指認甲○○、王合敏、張淼聲三人相
片，始稱「矮胖男子就是金主〞甲○○〞」云云，丙○○在警局
指認甲○○照片之前，似不知甲○○姓名；另王合敏於警詢對警
方提示甲○○、乙○○、張淼聲照片，則稱「我只有認識丙○○
一人而已」（見本案第一七五七號偵查卷第四、五、三三、三五
頁），與其前揭在第一審法官訊問時所供伊只認識丙○○，不認
識甲○○等人云云一致，甲○○如確為丙○○所稱共犯之一，何
以王合敏與之並不相識，而甲○○又如何與王合敏間為共犯之犯
意聯絡？亦非無究明之必要。丙○○於原審行證人之交互詰問時
並證稱：伊於警局指認那天，經警察告知指認之照片係甲○○，
始知甲○○之姓名，警方提供指認之照片只有一張，伊於警詢時
所謂「矮胖」係「用我的標準，比我胖一點，比我矮一點」云云
，且據甲○○供稱：其身高「一七五公分，現在可能一七三公分
」，丙○○稱「我一六六公分」云云（見原審更(一)卷第一六五頁
）；如果無訛，甲○○既較丙○○高，似不符合丙○○該所謂「
矮胖」係「用我的標準，比我胖一點，比我矮一點」云云之標準
。甲○○於原審質疑丙○○上述於警局指認其涉案之真確性（見
原審更(一)卷第五八、五九頁），原判決既認甲○○並無乙○○所
供，將本案偽造之支票交付其等至新加坡籍麗星郵輪公司寶瓶星
號郵輪上賭博，而持以行使之情事，其判決理由僅謂「被告丙○
○指認被告甲○○身材矮胖，衡情應係與丙○○自己身材相較之
形容，要不得以被告甲○○身高較丙○○形容為中等身材之黃宗
朝為高，即遽推論丙○○之指認有誤」云云（見原判決第十五頁
），並未就上述有關甲○○確否涉案之證據資料，逐為調查審酌
，以釐清疑竇，亦嫌調查疏漏及理由欠備。以上或為上訴意旨所
指摘，或為本院得依職權調查之事項，應認原判決關於甲○○、
丙○○部分仍有撤銷發回更審之原因。原判決關於不另諭知甲○
○、丙○○無罪部分，既經檢察官起訴書指明與前開論罪部分有
裁判上一罪關係，依審判不可分原則，應一併撤銷發回，附予說
明。
乙、駁回（即乙○○）部分：
按刑事訴訟法第三百七十七條規定：上訴於第三審法院，非以判
決違背法令為理由，不得為之。是提起第三審上訴，應以原判決
違背法令為理由，係屬法定要件。如果上訴理由狀並未依據卷內
訴訟資料具體指摘原判決不適用何種法則或如何適用不當，自應
認其上訴為違背法律上之程式，從程序上予以駁回。本件上訴人
乙○○因偽造有價證券案件不服原審判決，於九十六年二月一日
提起第三審上訴，其於刑事聲明上訴狀僅稱原判決認事用法違背
經驗法則、論理法則，且僅就共犯中之外國人被告宣告緩刑，對
本國人卻毫不留情，其判決不適用法律及違背判刑比例原則云云
。惟原判決已說明其審酌量刑之情形，並在法定刑度內而為量刑
，並無逾越法律規定範圍或濫用權限情事，自不得以原審未對上
訴人乙○○諭知緩刑，指為違背法令。其餘上訴意旨泛稱原判決
認事用法違背經驗法則、論理法則云云，則未依據卷內訴訟資料
具體指摘原判決不適用何種法則或如何適用不當。依首揭說明，
應認乙○○之上訴違背法律上之程式，予以駁回。
據上論結，應依刑事訴訟法第三百九十五條前段、第三百九十七
條、第四百零一條，判決如主文。
中　　華　　民　　國　九十六　年　　五　　月   十七   日
                      最高法院刑事第六庭
                          審判長法官  呂　潮　澤
                                法官  吳　昆　仁
                                法官  孫　增　同
                                法官  趙　文　淵
                                法官  吳　　　燦
      本件正本證明與原本無異
                                      書  記  官
中　　華　　民　　國　九十六　年　　五　　月  二十三  日
                                                H
